【裁判字號】    92,易,790
【裁判日期】    920512
【裁判案由】    竊盜等
【裁判全文】
臺灣臺北地方法院刑事判決                          九十二年度易字第七九○號
    公  訴  人  臺灣臺北地方法院檢察署檢察官
    被      告  丙○○
右列被告因竊盜案件，經檢察官提起公訴（九十二年度偵字第八一三三號），本院判
決如左：
    主  文
丙○○以犯竊盜罪為常業，累犯，處有期徒刑壹年貳月。
    事  實
一、丙○○前有多次竊盜前科，最後一次於民國九十年間，復因竊盜案件，經本院以
    九十年度易字第一四九○號判處有期徒刑十月確定，而於九十一年九月三十日因
    縮短刑期出監而執行完畢，仍不知悔改，因求職不順且慮及由胞兄黃永長處獲得
    之支助不足供生活花用，竟基於欲以竊得之款項供生活需用之常業竊盜犯意，先
    於九十二年三月初某日起至同年月十九日止之日間，在臺北縣板橋市○○路○段
    一四二號乙○○所經營之檳榔攤，趁乙○○不注意之際，徒手竊取該檳榔攤抽屜
    內之新臺幣（下同）五十元硬幣數次，共竊得合計一千六百元之三十二枚硬幣，
    嗣又於九十一年三月二十一日中午十二時五分許，見位於臺北市○○○路三一三
    巷二二號一樓而正營業中之「小哈波電腦美語」補習班內櫃臺無人看管，遂未經
    許可無故侵入上址並徒手竊取甲○○放置在櫃臺抽屜內之皮包一個（內有現金八
    千元、身分證、駕照、聯邦銀行、匯通銀行、遠東銀行、富邦銀行信用卡各一張
    及臺新銀行信用卡二張），得手欲離去之際即為甲○○發現而報警處理，並當場
    扣得前開五十元硬幣三十二枚（業由乙○○領回）及甲○○所有之皮包一個（業
    由甲○○領回）。
二、案經甲○○訴由臺北市政府警察局松山分局報請臺灣臺北地方法院檢察署檢察官
    偵查起訴。
    理  由
一、上開犯罪事實，業經被告丙○○於警詢、偵查及本院審理中坦白承認，核與告訴
    人甲○○於警詢指訴及證人乙○○於警詢證述情節均相符，並有扣案物品之照片
    二張、贓證物認領保管收據二紙在卷可資佐證，被告自白核與事實相符，本件事
    證業已明確，被告犯行堪以認定。
二、按刑法上所謂常業犯，指反覆以同種類行為為目的之社會活動之職業性犯罪而言
    ，至於犯罪所得之多寡，是否恃此犯罪為唯一之謀生職業，則非所問，縱令兼有
    其他職業，仍無礙於該常業犯罪之成立，此有最高法院八十五年臺上字第五一○
    號判例要旨可參。查本件被告並無職業，由胞兄黃永長處所獲得之金錢亦不足生
    活花用，而本案竊得之財物係預留將來由黃永長處獲得金錢不足時供日常生活花
    費之用，此有被告於本院供稱明確可按，顯見被告有賴竊盜所得維生之意，且客
    觀上亦有反覆多次竊盜之事實，如前所述，且「小哈波電腦美語」補習班於案發
    時雖屬對外營業時間而允許客人自由出入其設備，然亦有一定之限度，若非利用
    其營業之設備而無故侵入，仍應論以無故侵入建築物罪，故核被告所為，係犯刑
    法第三百二十二條之常業竊盜罪及刑法第三百零六條第一項之無故侵入他人建築
    物罪。公訴人認被告係連續犯刑法第三百二十條第第一項竊盜罪嫌而提起公訴，
    惟被告係賴竊盜維生，已如前述，公訴人起訴法條尚有未洽，容或有所誤會，然
    因本院所認定之事實與公訴人起訴之犯罪事實核屬基本社會事實同一，且經本院
    當庭告知，起訴法條應予變更。被告無故侵入他人建築物之目的係為竊取他人財
    物，被告所犯無故侵入建築物罪與常業竊盜罪間有方法目的之牽連犯一罪關係，
    應依刑法第五十五條之規定從一重論以常業竊盜罪。被告前因竊盜案件，經本院
    於九十年九月二十七日判處有期徒刑十月確定，而於九十一年九月三十日因縮短
    刑期出監而執行完畢，此有臺灣高等法院被告全國前案紀錄表在卷足憑，其於五
    年內再犯本案有期徒刑以上之罪，為累犯，依法應加重其刑。爰審酌被告雖於警
    詢、偵查及本院審理中坦承犯行，犯後態度良好，惟前有多次竊盜前科，素行不
    良，正值壯年，於出監後不思循己力以正當方式賺取金錢花用，竟以盜取他人財
    物為手段竊取生活所需，竊盜之次數、手段、對被害人所造成之危害等情狀，量
    處如主文所示之刑，以資懲戒。另被告雖以犯竊盜罪為常業，然其所竊取之財物
    數額不大，且其犯罪手段對被害人人身安全侵害較微，衡量被告犯罪情況，宣告
    如主文所示之刑已足認係對被告犯行之適當處罰，若另行依竊盜犯贓物犯保安處
    分條例之規定宣告強制工作三年，顯與比例原則有違，是爰不另為令入勞動場所
    強制工作之宣告，併此敘明。
據上論斷，應依刑事訴訟法第二百九十九條第一項前段、第三百條，刑法三百二十二
條、第三百零六條第一項、第五十五條、第四十七條，罰金罰鍰提高標準條例第一條
前段，判決如主文。
本案經檢察官陳弘杰到庭執行職務
中      華      民      國    九十二    年      五      月     十二     日
                              臺灣臺北地方法院刑事第一庭
                                  審判長法  官    陳興邦
                                        法  官    劉亭柏
            法  官    唐于智
右正本證明與原本無異。
如不服本判決，應於判決送達後十日內向本院提出上訴狀(應抄附繕本)。告訴人
或被害人如對於本判決不服者，應具備理由請求檢察官上訴，其上訴期間之計算
係以檢察官收受判決正本之日期為準。
                                        書記官    陳俐妙
中      華      民      國    九十二    年      五      月     十二     日
附錄本案論罪法條
刑法第三百二十二條
以犯竊盜罪為常業者，處一年以上七年以下有期徒刑。
刑法第三百零六條第一項
無故侵入他人住宅、建築物或附連圍繞之土地或船艦者，處一年以下有期徒刑、拘役
或三百元以下罰金。


司法院資訊處製作；財團法人民間司法改革基金會備份。
